臺灣高等法院民事判決
110年度上易字第175號
上  訴  人  許文祺  

訴訟代理人  幸大智律師
複  代理人  陳興蓉律師
訴訟代理人  廖秀芯律師
被  上訴人  羅淑娟  
訴訟代理人  羅玉樺  

上列當事人間請求侵權行為損害賠償事件，上訴人對於中華民國
109年12月21日臺灣臺北地方法院108年度訴字第4905號第一審判
決提起上訴，本院於110年7月21日言詞辯論終結，判決如下：
    主      文
原判決關於命上訴人給付超過新臺幣貳拾伍萬柒仟壹佰壹拾捌元
及自民國一０九年九月二十二日起算之利息部分，及該部分假執
行之宣告，暨除確定部分外訴訟費用之裁判均廢棄。
上開廢棄部分（除其中自民國一０七年十一月二十二日起至民國
一０九年九月二十一日止之利息部分外），被上訴人在第一審之
訴及假執行之聲請均駁回。
其餘上訴駁回。
第一（確定部分除外）、二審訴訟費用由被上訴人負擔百分之四
十五，餘由上訴人負擔。
    事實及理由
一、被上訴人主張：上訴人於民國（下同）107年4月21日上午9
    時21分許，騎乘車牌號碼000-0000號普通重型機車（下稱A
    車），沿臺北市中山區民族東路410巷23弄西往東方向行駛
    ，嗣將A車以發動中放下左側腳架方式，臨時停放在上址同
    巷弄2號附近之豆乾攤商前購物，為讓對向小貨車通過，於
    牽引移動A車時，疏未注意，不慎誤觸催動A車油門，A車瞬
    間往前衝出，撞及停於其右側薑蒜攤前之另2輛機車，適伊
    站在該2輛機車更右側之蛋攤商前，正彎腰放置物品至伊之
    機車上，其中較靠近伊左側之機車（下稱B車）傾斜壓在伊
    左手臂、左下肢（下稱系爭事故），致伊受有創傷性脊髓損
    傷、左下肢瘀斑等傷害（下稱系爭傷害），因此受有如附表
    所示支出醫療費用共新臺幣（下同）54萬6,255元、不能工
    作損失2萬元及精神慰撫金5萬元等損害，扣除已受領之強制
    汽車責任保險給付5萬1,010元後，合計56萬5,245元（計算
    式：54萬6,255元+2萬元+5萬元-5萬1,010元=56萬5,245元）
    ，爰依民法第184條第1項、第195條規定，請求上訴人給付
    伊56萬5,245元，及自原審民事訴之追加起訴狀（下稱甲書
    狀）繕本送達翌日起至清償日止，按年息5%計算之利息（被
    上訴人逾上開部分之請求，經原審判決其敗訴，未據其聲明
    不服，已經確定，非本院審理範圍）。
二、上訴人則以：伊雖不慎誤觸催動A車油門，致A車從豆乾攤商
    前衝至右側薑蒜攤商前，碰撞2輛機車，但該2輛機車均未倒
    地，被上訴人所受系爭傷害與伊無關；退步言，倘認被上訴
    人所受系爭傷害與伊之過失行為間有因果關係，被上訴人所
    受創傷性脊髓損傷與其自身所罹椎間盤突出舊疾亦有關連，
    應有民法第217條過失相抵規定之類推適用，而減輕上訴人
    之賠償責任等語，資為抗辯。
三、被上訴人於原審起訴聲明：㈠上訴人應給付被上訴人86萬8,7
    15元，及自甲書狀繕本送達翌日（即109年9月22日）起至清
    償日止，按年息5%計算之利息。㈡願供擔保請准宣告假執行
    。上訴人於原審答辯聲明：㈠被上訴人之訴駁回。㈡如受不利
    判決，願供擔保請准宣告免為假執行。原審判決上訴人應給
    付被上訴人56萬5,245元，及自107年11月22日（見原審訴字
    卷第415頁更正裁定）起至清償日止，按年息5%計算之利息
    ，且就上開被上訴人勝訴部分，為供擔保准、免假執行之宣
    告，並駁回被上訴人其餘請求。上訴人不服，提起上訴，於
    本院上訴聲明：㈠原判決不利於上訴人部分廢棄。㈡上廢棄部
    分，被上訴人在第一審之訴及假執行之聲請均駁回。被上訴
    人於本院答辯聲明：上訴駁回。　　　　
四、被上訴人主張上訴人於107年4月21日上午9時21分許，騎乘A
    車，沿臺北市中山區民族東路410巷23弄之道路行駛，嗣將A
    車以發動中放下左側腳架方式，停放在上址同巷弄2號附近
    豆乾攤商前購物，嗣為供對向小貨車通過，上訴人牽引移動
    A車時，疏未注意，不慎誤觸催動A車油門，A車瞬間衝出，
    碰撞停放在薑蒜攤前2輛機車乙節，為上訴人所不爭執，上
    開事實堪信為真實。另被上訴人主張A車衝出後，撞及停放
    在薑蒜攤前之2輛機車，適其站在該2輛機車右側之蛋攤商前
    ，正彎腰放置物品至其所騎機車上，其中較靠近其左側之B
    車傾斜壓在其左手臂、左下肢，致其受有創傷性脊髓損傷、
    左下肢瘀斑等系爭傷害乙節，則為上訴人否認，並以前詞置
    辯。本院判斷如下：
　㈠按因故意或過失，不法侵害他人之權利者，負損害賠償責任
    。民法第184條第1項前段定有明文。被上訴人主張其因系爭
    事故受有系爭傷害乙節，業據被上訴人於原審法院刑案審理
    時證稱：伊當時站在2輛機車的中間，當伊側身彎腰將東西
    掛在其右側機車上時，突然感覺伊左手肘被機車撞到，伊看
    到伊左側的機車壓在伊左手臂上，該機車沒有倒地，伊就撐
    住機車，並趕緊將壓在左手臂上的機車扶起來，伊不確定是
    怎麼被撞到的，但上訴人當場承認是他撞的，並說是他催動
    機車油門，不小心催太大力，導致機車衝出來撞到路旁機車
    ，該機車再撞到伊，上訴人的機車不是直接撞到伊，伊被撞
    之後感覺整個左手臂都是麻的，左小腿也感覺疼痛，後來在
    住院期間，左腿瘀傷就慢慢浮現出來，伊是在車禍後才出現
    手臂麻木及癱軟之症狀等語【見原審法院108年度交易字第7
    3號刑事卷（下稱交易字刑卷）第97至102頁】，並據證人即
    在場目擊之證人蘇怡靜於原審法院刑案審理時證稱：伊當時
    在攤商（即後述證人許錦雲之雞肉攤，位在被上訴人站立位
    置之斜對面）做生意，當時有貨車經過，上訴人要牽A車讓
    貨車通過，他不小心催動機車油門，A車就往薑蒜攤商那邊
    衝過去，上訴人油門催動太大，導致A車呈直立姿態，並衝
    到薑蒜攤上，把蛋攤、薑蒜攤前方的機車撞倒好幾台，A車
    沒有撞到人，伊後來有看到被上訴人在上訴人機車隔壁的隔
    壁一直揉手等語（見交易字刑卷第103至107頁）；另證人即
    貨車駕駛江志敏於原審法院刑案審理時亦證稱：伊貨車遭上
    訴人A車擋住，伊請上訴人移車，A車沒有熄火，上訴人是側
    身站著、右手抓著油門，但誤催油門，A車就往前暴衝出去
    ，伊看到A車衝向攤販、卡在攤商上，伊下車查看，看到被
    上訴人坐、蹲在地上哀嚎，好像被東西壓到等語（見交易字
    刑卷第108至110頁）。爰審酌證人蘇怡靜、江志敏與兩造均
    不認識，亦無利害關係，並無故為任一方有利或不利證詞之
    偽證動機，且其2人均詳盡陳述目睹上訴人牽動機車、誤催
    機車油門、致機車向前暴衝、機車呈直立姿態、衝向攤販、
    衝至攤上，甚且卡在攤上等過程，其2人不僅目擊全程經過
    ，更在感官及記憶留下深刻印象，且過程一致，又與被上訴
    人指述大致相符，堪認可信度極高，足認系爭事故係因上訴
    人以右手不慎催動A車油門，致A車向前暴衝，瞬間暴衝力道
    極為猛烈，除使A車呈直立姿態外，更向右側前衝撞及路旁
    停放之2輛機車，致該2輛機車晃動傾斜，其中靠近被上訴人
    左側之B車傾斜撞及被上訴人之左小腿及壓住其左手臂，而
    上訴人之A車則再往右前方衝撞至攤上才停。參以上訴人於
    警詢時自承係因被上訴人說手麻麻的，伊才叫救護車等語【
    見臺灣臺北地方檢偵查署（下稱臺北地檢署）107年度偵字
    第17525號偵查卷（下稱偵查卷）第79頁】，且救護人員到
    系爭事故現場處理時，記載被上訴人主訴受傷情形為左手臂
    及左小腿疼痛，有臺北市政府消防局救護紀錄表在卷可證（
    見交易字刑卷第78頁），並佐以被上訴人前於107年3月29日
    、4月7日、4月12日因左手肢端麻木至馬偕醫院門診求治，
    當時並無肢體無力現象，經檢查後為頸椎椎間盤突出，並建
    議手術治療，被上訴人未立刻決定，於系爭事故發生後經救
    護車送至馬偕醫院急診時，被上訴人主訴「剛走路與機車發
    生車禍左腳腫痛雙手麻」，經醫師診斷被上訴人之受傷部位
    為左下肢，被上訴人左下肢瘀斑之形成為當日車禍所致無誤
    ，且神經學檢查（急診病歷）亦記載左側肢體乏力，門診紀
    錄雙側上肢感覺異常，如此均支持因外力造成而加重導致被
    上訴人創傷性脊髓損傷之診斷等情，有台灣基督長老教會馬
    偕醫療財團法人馬偕紀念醫院（下稱馬偕醫院）馬偕醫院10
    8年7月2日馬院醫急字第1080003753號函在卷可證（見交易
    字刑卷第81頁），並有被上訴人所提馬偕醫院之診斷證明書
    、108年4月3日馬院醫外字第1080001649號函、108年7月2日
    馬院醫急字第1080003753號函及急診病歷在卷可證（見原審
    交附民字卷第27頁、原審訴字卷第283、285、299頁）。足
    見被上訴人於事發前即患有頸椎椎間盤突出之舊疾，當時並
    無肢體無力現象，因系爭事故外力造成而加重其頸椎病情，
    導致出現創傷性脊髓損傷，左側肢體乏力之症狀，並有有左
    下肢瘀斑。堪認系爭事故之發生係因上訴人過失誤觸A車油
    門，使A車暴衝，往右撞及前方機車，致前方之B車晃動傾斜
    撞及上訴人左小腿、左手臂，造成被上訴人受有左下肢瘀斑
    及所罹頸椎椎間盤突出舊疾加重而導致創傷性脊髓損傷等系
    爭傷害，是上訴人之過失不法加害行為與被上訴人所受系爭
    傷害間有相當因果關係。是以，被上訴人據此主張上訴人就
    其所受系爭傷害應負侵權行為損害賠償責任，核屬有據。
　㈡雖證人即當時位於系爭事故發生地點斜對面雞肉攤商之許錦
    雲於本院刑案審理時證稱：上訴人機車暴衝弄到前方薑蒜攤
    位廖義員的機車，但機車都沒有倒，也沒有撞到被上訴人，
    被上訴人只是一直揉她的左手腕，實際上被上訴人根本沒怎
    樣等語【見本院108年度交上易字第378號卷（下稱交上易字
    刑卷）第219至226頁】，而與蘇怡靜及江志敏均證稱上訴人
    暴衝之A車有將前方機車撞倒、被上訴人蹲坐在地哀嚎等情
    不甚相符，惟許錦雲亦坦認：伊沒有看到A車暴衝的情形、
    不知道被上訴人是如何被撞到的、沒有注意到A車有沒有倒
    、沒看到有東西掉落、伊只在暴衝後看到上訴人有問被上訴
    人有沒有怎麼樣、要不要叫救護車、被上訴人一直揉手等語
    （見交上易字刑卷第224至227頁），可見許錦雲並未始終目
    擊、注意上訴人催動A車油門、A車向前暴衝並撞擊前方機車
    ，前方機車晃動撞及被上訴人等過程，而僅在事故發生後，
    方目擊被上訴人揉手、上訴人上前詢問被上訴人有無受傷之
    情形，參以當時上訴人移車係為讓出空間供對向由江志敏駕
    駛之小貨車通過，且蘇怡靜及江志敏均始終目擊上訴人A車
    暴衝之完整經過，及證人廖義員亦證述伊也被撞擊倒地，甚
    至上訴人放置於A車上之大型綠色行李箱也掉落地面【見原
    審法院107年度審交易字第1013號卷（下稱審交易字刑卷）
    第37、41頁】，而許錦雲並未目擊此等重要事故結果，並佐
    以本院刑事庭提示蘇怡靜上揭證詞筆錄給許錦雲閱覽、確認
    ，許錦雲亦證稱：伊沒有看到那麼多等語（見交上易字刑卷
    第226頁），可見許錦雲並未完整目擊A車向前暴衝撞擊前方
    機車、再致前方機車晃動撞及被上訴人、同時間廖義員也被
    撞倒在地上、物品散落之完整過程。是許錦雲上揭證詞不足
    為有利於上訴人之認定。
　㈢另證人即將機車停放在被上訴人左側之廖義員在本院刑案審
    理時證稱：伊當時剛回來，把機車立起停放架、停在薑蒜攤
    商前方，車頭朝外，伊站在車頭左側，上訴人要牽A車讓貨
    車通過時，突然向前暴衝、整個機車站起來、往伊機車的位
    置倒下去、撞到伊機車車頭，伊就被自己機車的把手絆倒跌
    坐地面，但伊機車因為有用停放架立好，所以沒有倒，其跌
    坐地面時還有壓到一位小姐，但不是壓到被上訴人，伊爬起
    來的時候，就看到A車往路中間衝出去了，被上訴人也已經
    站在伊機車的旁邊後面了等語（見交上易字刑卷第229至238
    頁），可見A車係整個站起來，向右猛偏前衝撞及廖義員的
    機車車頭，廖義員因而被自己的機車把手絆倒跌坐地面，堪
    認當時A車向前暴衝之力道極為猛烈，即使僅間接撞及廖義
    員，亦足使廖義員瞬間失去重心跌坐在地，且證人蘇怡靜、
    江志敏均證述A車仍繼續朝右前衝撞至攤上，則此瞬間猛衝
    力道，當亦足以撞及其前方即停於廖義員機車右側之B車，B
    車再晃動傾斜撞及當時站在其右側彎身置物之被上訴人左手
    臂及左小腿，可見證人廖義員證述被上訴人未被系爭事故波
    及，A車往路中間衝出去云云，顯與事實不符，無足採信。
    是上訴人辯稱被上訴人並未因其不慎催動機車油門受傷，被
    上訴人之系爭傷害非其所造成云云，均無足採信。
  ㈣次按不法侵害他人之身體或健康者，對於被害人因此喪失或
    減少勞動能力或增加生活上之需要時，應負損害賠償責任，
    民法第193條第1項定有明文。被上訴人主張其因系爭事故受
    有系爭傷害至馬偕醫院就診、住院支出如附表項次一編號1
    至9所示醫療費用共54萬6,255元等情，業據被上訴人提出醫
    療費用收據為證（見原審交附民字卷第9至25頁），且為上
    訴人所不爭執，是被上訴人主張其因系爭事故支出醫療費用
    共54萬6,255元，應可採信。又被上訴人主張其因系爭事故
    發生，於107年4月21日至同年月28日住院，術後醫囑需帶護
    頸至少1週，復健及休養至少1個月，致其於107年4月21日至
    同年5月28日期間無法正常上班，及其受僱於雲雀國際股份
    有限公司從事餐飲服務工作，於系爭事故發生前之107年3月
    份薪資為2萬1,275元及同年4月1日至20日薪資為2萬4,800元
    等情，業據被上訴人提出馬偕醫院診斷證明書、工作證明書
    及薪資證明書為證（見原審訴字卷第249、303、305頁），
    且為上訴人所不爭執，堪認被上訴人主張其於107年4月21日
    至同年5月28日期間因系爭事故受有系爭傷害而不能工作乙
    節，應可採信，是其請求上訴人給付其1個月不能工作之損
    失2萬元，尚屬合理。
　㈤再被害人受有非財產上損害，請求加害人賠償相當金額之慰
    撫金時，法院對於慰撫金之量定，應斟酌實際加害情形、所
    造成之影響、被害人之痛苦程度、兩造之身分地位、經濟情
    形及其他一切狀況為之。被上訴人因系爭事故受有系爭傷害
    ，已如前述，於肉體及精神上當受有相當之痛苦，是其請求
    上訴人賠償非財產上損害，核屬有據。爰審酌被上訴人因系
    爭事故受有左小腿瘀傷並造成創傷性脊髓損傷，導致左側肢
    乏力，而住院接受治療，及被上訴人為45年生，高職肄業，
    從事餐飲服務，每月收入約2萬餘元，名下有自住房屋位於
    吉林路上，與兩個女兒同住，沒有車子，有一點存款；上訴
    人為44年生，高職畢業，從商，家庭經濟小康，業據兩造陳
    明在卷（見原審交附民字卷第27頁、原審訴字卷第364頁、
    偵查卷第12、13頁），兼衡兩造之身分、地位、系爭車禍發
    生經過等一切情狀，認被上訴人請求精神慰撫金5萬元，尚
    屬適當。　
  ㈥本件得否類推適用與有過失減輕上訴人之賠償責任?
　  ⒈按民法第217條第1項規定損害之發生或擴大，被害人與有
      過失者，法院得減輕賠償金額或免除之。揆其目的在謀求
      加害人與被害人間之公平，倘被害人於事故之發生亦有過
      失時，由加害人負全部賠償責任，未免失之過酷，是以賦
      與法院得減輕其賠償金額或免除之職權。而急重症病患身
      體狀況所致之危險因素，雖不得指係與有過失，但該危險
      因素原存有之不利益，應由其自行承擔。若令過失之行為
      人賠償全部損害而有失公允時，理應類推適用上開被害人
      與有過失之規定，減輕該行為人之賠償責任，以維當事人
      間之公平（最高法院105年度台上字第136號判決意旨參照
      ）。即民法第217條所規定與有過失之適用以分配損害賠
      償額之法理基礎，係公平原則及誠實信用原則之具體表現
      ，旨在謀求加害人與被害人間之公平。損害賠償之債發生
      時，被害人雖未為一定行為，然其自身健康狀況、特殊體
      質或舊疾有助於損害之發生或擴大，即亦與損害之發生與
      擴大有相當因果關係時，如令加害行為人負擔全部賠償責
      任，顯有違公平原則；雖被害人之身體健康狀況危險因素
      ，多難認具可歸責性，尚與民法第217條規定之與有過失
      意義不符，然此時應考量被害人身體健康狀況條件亦應由
      其自身承擔該風險，且基於加害人負擔全部損害有違公平
      原則，而認應類推適用民法第217條與有過失規定，降低
      加害人賠償責任。本院審酌被上訴人於事發前即患有頸椎
      椎間盤突出之舊疾，該舊疾已經醫生建議手術治療，因系
      爭車禍外力加重而導致創傷性脊髓損傷，其舊疾為創傷性
      脊髓損傷之共同原因等情，認被上訴人就系爭事故所致創
      傷性脊髓損傷所生損害之結果應負擔50%之過失責任，換
      言之，即降低上訴人之賠償責任至50%為適當。
　  ⒉承上，被上訴人所受損害合計61萬6,255元（計算式：醫療
      費用54萬6,255元+不能工作損失2萬元+精神慰撫金5萬元=
      61萬6,255元），經減輕上訴人50%之賠償責任後，被上訴
      人僅得請求上訴人賠償30萬8,128元（計算式：61萬6,255
      元×50%=30萬8,127.5元，元以下四捨五入）。
　㈦末按保人險人依本法規定所為之保險給付，視為被保險人損
    害賠償金額之一部分；被保險人受賠償請求時，得扣除之，
    強制汽車責任保險法第32條定有明文。查被上訴人於系爭事
    故發生後已領取強制汽車責任保險給付5萬1,010元，為兩造
    所不爭執（見原審訴字卷第159、239頁），堪信為真。從而
    ，被上訴人得請求上訴人之賠償金額於扣除所受領之強制汽
    車責任保險給付後應為25萬7,118元（計算式：30萬8,128元
    -5萬1,010元=25萬7,118元）。　　
五、綜上所述，被上訴人依侵權行為法律關係，請求上訴人給付
    25萬7,118元，及自甲書狀繕本送達翌日即109年9年22日（
    於同年9月21日送達，見原審訴字卷第319頁）起至清償日止
    ，按年息5%計算之利息部分，洵屬有據，應予准許；逾此部
    分之請求，為無理由，應予駁回。原審就超過上開應予准許
    部分，為上訴人敗訴之判決，自有未洽，上訴意旨指摘原判
    決此部分不當，求予廢棄改判，為有理由；其中原判決主張
    第1項所命上訴人給付之利息，其起算日超過109年9月22日
    （即107年11月22日起至109年9月21日止）部分，未據被上
    訴人請求，核屬訴外裁判，經本院廢棄後，毋庸改判；其餘
    部分，爰由本院廢棄改判如主文第二項所示。至於上開應准
    許部分，原審為上訴人敗訴之判決，並無不合。上訴人仍執
    陳詞，指摘原判決此部分不當，求予廢棄改判，為無理由，
    應駁回其上訴。
六、本件事證已臻明確，兩造其餘之攻擊或防禦方法及所用之證
    據，經本院斟酌後，認為均不足以影響本判決之結果，爰不
    逐一論列，併此敘明。
七、據上論結，本件上訴為一部有理由、一部無理由，依民事訴
    訟法第450條、第449條第1項、第79條，判決如主文。
中　　華　　民　　國　　110 　年　　8 　　月　　11　　日
                  民事第十九庭  
                      審判長法  官  魏麗娟
                            法  官  張婷妮
                            法  官  陳慧萍
正本係照原本作成。
不得上訴。
中　　華　　民　　國　　110 　年　　8 　　月　　11　　日
 
  　　　　　　　　　　　　　書記官  任正人              
附表：
一、被上訴人請求之醫療費用      編號 日期（民國） 支  出  項  目 金     額 　（新臺幣） 證據所在頁次（見原審交附民字卷） 備     註 1 107年4月21日 馬偕醫院一般外科急診醫療費用 750元 第9頁  2 107年4月21日 馬偕醫院一般外科急診材料費 430元 第19頁  3 107年4月22日 馬偕醫院神經外科材料費 4,300元 第11頁  4 107年4月21日至 同年月28日 馬偕醫院神經外科住院費用 538,495元 第13頁 原共538,515元，經原審判決認定應扣除證明書費20元，未據被上訴人聲明不服。 5 107年5月5日 馬偕醫院神經外科門診醫療費用 320元 第15頁 原共530元，經原審判決認定應扣除證明書費210元，未據被上訴人聲明不服。 6 107年5月10日 馬偕醫院神經外科門診醫療費用 100元 第21頁 原共330元，經原審判決認定應扣除證明書費230元，未據被上訴人聲明不服。 7 107年5月19日 馬偕醫院神經外科門診醫療費用 720元 第17頁  8 107年6月16日 馬偕醫院神經外科門診醫療費用 570元 第23頁  9 107年9月27日 馬偕醫院神經外科門診醫療費用 570元 第25頁            小計   546,255元   二、被上訴人請求之不能工作損失       20,000元   三、被上訴人請求之精神慰撫金   50,000元   四、被上訴人所受損害合計（即一+二+三）   616,255元   五、被上訴人已受領強制汽車責任保險給付   51,010元                                   四-五=   565,245元